【裁判字號】    95,訴,3035
【裁判日期】    951031
【裁判案由】    強盜等
【裁判全文】
臺灣高雄地方法院刑事判決              95年度訴字第3035號
公  訴  人  臺灣高雄地方法院檢察署檢察官
被      告  乙○○
                    （現於臺灣高雄看守所羈押中）
指定辯護人  本院公設辯護人丁○○
上列被告因強盜等案件，經檢察官提起公訴（95年度偵字第
20836 號），本院判決如下：
    主  文
乙○○犯攜帶兇器強盜罪，處有期徒刑柒年肆月，扣案之西瓜刀
壹把沒收。又犯剝奪他人行動自由罪，處有期徒刑拾月，扣案之
西瓜刀壹把沒收。應執行有期徒刑捌年，扣案之西瓜刀壹把沒收
。
    事  實
一、乙○○意圖為自己不法之所有，於民國95年8 月7 日凌晨4
    時35分許，攜帶其所有客觀上足以危害人之生命、身體安全
    之西瓜刀1 把，前往位於高雄縣鳳山市○○路50號之「甲○
    ○○」，進入該超商後先選取飲料拿至櫃臺假裝要結帳，再
    趁店員方翔準備為其結帳之際，突然走進櫃臺並取出上開
    西瓜刀握在手上，喝令方翔打開櫃臺抽屜，方翔見乙○
    ○手持西瓜刀，怕遭到傷害心生畏懼而無法抗拒，遂聽其命
    令打開櫃臺抽屜，任由乙○○搜取抽屜內之金錢，乙○○以
    此脅迫之方式使方翔不能抗拒，而取走櫃臺抽屜內之現金
    新臺幣8400元。乙○○得手後將前開現金放入自己長褲口袋
    內，尚未離開上開超商時，適有執行巡邏勤務之警員行經該
    超商門口，發覺有異而進入超商內，乙○○見狀，意圖脫逃
    ，即另行基於剝奪他人行動自由之犯意，持上開西瓜刀架在
    方翔脖子上，要求警員離開，否則要殺死店員並同歸於盡
    ，而以此強暴之方式剝奪方翔之行動自由約2 、3 分鐘，
    嗣因方翔掙扎並將西瓜刀推開（方翔因而受有左臉、雙
    手淺割傷之傷害），警員趁機上前要求乙○○棄械投降，乙
    ○○始拋下西瓜刀為警逮捕。
二、案經高雄縣政府警察局鳳山分局報請臺灣高雄地方法院檢察
    署檢察官偵查起訴。
    理  由
一、上揭犯罪事實，業據被告乙○○於警、偵訊及本院審理時坦
    承不諱，核與證人方翔於警詢時證述之情節相符，並有贓
    物認領保管單、國軍高雄總醫院診斷證明書各1 紙、現場查
    獲照片10張附卷及西瓜刀1 把扣案可稽（證人方翔上開診
    斷證明書之內容，係就其傷勢確經該醫院專業醫師診療、及
    該傷勢係何種傷害等節為證明，並經該醫院主治醫師簽名出
    具，顯係醫師基於其醫療專業，就證人方翔之傷勢診療判
    斷後始行製作，且司法機關隨時可以調取醫療機構保存之病
    歷與之相互核對，若有錯誤，甚易發現並糾正，綜上所述，
    上開診斷證明書可信度甚高，屬於可信之特別情況下製作之
    文書，依刑事訴訟法第159 條之4 第3 款規定，有證據能力
    ；另證人方翔於警詢時所述及前開贓物認領保管單，均屬
    被告以外之人於審判外之言詞或書面陳述，而公訴人、被告
    及辯護人就上開言詞、書面陳述，均於審判程序同意作為證
    據〈見本院95年10月18日審判筆錄〉，本院審酌該等言詞、
    書面陳述作成之情形均屬正常，並無任何違反法定程序或不
    當之情形，且與待證事實相關，認適當作為證據，故上開言
    詞、書面陳述依刑事訴訟法第159 條之5 第1 項規定，均具
    有證據能力），足認被告自白與事實相符，本件事證明確，
    被告犯行堪予認定。
二、按刑法第321 條第1 項第3 款之攜帶兇器竊盜罪，係以行為
    人攜帶兇器竊盜為其加重條件，此所謂兇器，其種類並無限
    制，凡客觀上足對人之生命、身體、安全構成威脅，具有危
    險性之兇器均屬之，且祇須行竊時攜帶此種具有危險性之兇
    器為已足，並不以攜帶之初有行兇之意圖為必要，最高法院
    著有79年台上字第5253號判例可資參照。查本件被告強盜時
    所攜帶之西瓜刀1 把，刀刃部分為金屬製品，質地堅硬、刀
    鋒銳利，有照片1 張在卷可佐，屬客觀上足以殺傷人生命、
    身體之器械，顯係具有危險性之兇器，是核被告攜帶西瓜刀
    進入「甲○○○」搶錢之行為，係犯刑法第328 條第1 項之
    強盜罪而有同法第321 條第1 項第3 款攜帶兇器之情形，應
    論以同法第330 條第1 項之攜帶兇器加重強盜罪；另被告持
    西瓜刀架在證人方翔脖子上，使證人方翔行動自由遭到
    剝奪之行為，係犯刑法第302 條第1 項剝奪他人行動自由罪
    。被告係於前開強盜犯行完成，尚未離開現場時，看到警員
    進入超商內，始另行起意，挾持證人方翔意圖脫逃，前已
    敘明，其所犯上開加重強盜、剝奪他人行動自由2 罪間，犯
    意各別，罪名不同，應分論併罰。爰審酌被告正值青壯，不
    思以正當之方式獲取財物，竟貪圖私欲，持西瓜刀進入便利
    商店內強盜他人財物，復於為警發現時挾持店員意圖逃脫，
    嚴重破壞社會治安，惟念其犯後尚能坦承犯行，表示悔意，
    且強盜所得之財物價值非鉅，已為警查獲而發還證人方翔
    ，及其犯罪動機、目的、所生危害等一切情狀，分別量處如
    主文所示之刑，並定應執行之刑。扣案之西瓜刀1 把，為被
    告所有且供犯罪所用之物，業據其於本院訊問時供承在卷（
    見本院95年9 月6 日訊問筆錄），依刑法第38條第1 項第2
    款之規定宣告沒收。至扣案之深色便帽1 只、黑色運動衣外
    套1 件，雖係被告作案時穿著之衣物且為被告所有，惟尚難
    認係供其犯本件加重強盜、剝奪他人行動自由罪所用之物，
    另扣案之車號LMB-707 號重型機車1 輛（含機車鑰匙1 支）
    ，雖係被告前往「甲○○○」所使用之交通工具，然非屬被
    告所有（車主為舒東輝），有車號查詢重型機車車籍表1 紙
    在卷可參，爰均不予宣告沒收，併此敘明。
三、公訴意旨另以：被告乙○○於上開時、地，因見警員進入超
    商內，即持前開西瓜刀架在方翔脖子上，要求警員離開，
    否則要殺死店員並同歸於盡，致方翔受有左臉、雙手淺割
    傷等傷害，因認被告此部分行為亦涉犯刑法第277 條第1 項
    普通傷害罪嫌。然按刑法第302 條第1 項之妨害自由罪，原
    以強暴、脅迫為構成要件，其因而致普通傷害，乃強暴、脅
    迫當然之結果，除另有傷害故意外，仍祇成立該條項之罪，
    無同法第277 條第1 項之適用，最高法院30年上字第3701號
    判例意旨可資參照。查證人方翔受有如前所述之傷害，係
    因其遭被告以西瓜刀架住脖子後，掙扎、推開西瓜刀時左臉
    、雙手與西瓜刀接觸而遭割傷，此經被告、證人方翔於本
    院審理、警詢時供述、證述明確（見警卷第9 頁、本院95年
    10月18日審判筆錄），則證人方翔上開傷害顯屬被告以強
    暴方式剝奪其行動自由所生之當然結果，無庸再論以普通傷
    害罪，而公訴人亦未舉證證明被告除剝奪證人方翔行動自
    由之犯意外，尚有另行萌生傷害故意之情形，故公訴人認被
    告此部分另涉普通傷害罪即有未洽，此外，復查無其他積極
    證據證明被告確有公訴人所指此部分之犯行，惟公訴意旨認
    此部分與前揭論罪科刑之剝奪他人行動自由罪為想像競合犯
    ，屬裁判上一罪，爰不另為無罪之諭知。
據上論斷，應依刑事訴訟法第299 條第1 項前段，刑法第330 條
第1 項、第302 條第1 項、第38條第1 項第2 款、第51條第5 款
，刑法施行法第1 條之1 ，判決如主文。
本案經檢察官丙○○到庭執行職務。
中    華    民    國    95    年    10    月    31    日
                  刑事第二庭    審判長法  官  邱永貴
                                      法  官  李昆南
                                      法  官  楊筑婷
以上正本證明與原本無異。
如不服本判決，應於收受送達後10日內向本院提出上訴書狀。
中    華    民    國    95    年    10    月    31    日
                                      書記官  林靜慧
附錄本案論罪科刑法條：
中華民國刑法第302條第1項
私行拘禁或以其他非法方法，剝奪人之行動自由者，處5 年以下
有期徒刑、拘役或300 元以下罰金。
中華民國刑法第330條第1項
犯強盜罪而有第321 條第1 項各款情形之一者，處7 年以上有期
徒刑。


司法院資訊處製作；財團法人民間司法改革基金會備份。
